臺灣臺南地方法院民事判決
110年度勞訴字第6號
原      告  梁素美
被      告  安欣家不動產有限公司

法定代理人  陳俞安
上列當事人間請求給付佣金事件，經民國110年5月6日言詞辯論
終結，本院判決如下：
    主    　文
被告應給付原告新臺幣37萬8010元，及自民國110年1月19日起至
清償日止，按週年利率百分之5計算之利息。
原告其餘之訴駁回。
訴訟費用由被告負擔其中5分之3，餘由原告負擔。
本判決原告勝訴部分得假執行。但被告如以新臺幣37萬8010元為
原告預供擔保，得免為假執行。
    事實及理由
一、原告主張：伊任職於被告擔任不動產仲介服務人員，於民國
    109年10月31日離職，被告尚欠伊如附表編號1至5所示不動
    產買賣案件之居間服務報酬，為此依兩造勞動契約，求為命
    被告給付新台幣（下同）62萬3392元及自起訴狀本送達翌日
    起至清償日止，按年息百分之5計算之利息（卷327、125-12
    7頁）。被告則以：原告雖有仲介服務如附表編號1至3之不
    動產賣賣案件，但服務報酬依序為12萬2625元、11萬4000元
    、4萬5835元，合計28萬2460元（卷139頁）；至附表編號4
    之不動產買賣案件，賣方是委託陳俞安（即被告之法定代理
    人）銷售服務，並非委託原告，編號5之不動產賣賣案件則
    係於原告離職後才成交，原告並無服務費請求權等語置辯。
    並聲明：駁回原告之訴。
二、兩造不爭執事項：（卷94、95頁）
　㈠原告於擔任被告公司房仲人員，於109 年10月31日離職。
　㈡原告於在職期間，有完成仲介附表編號1至3之不動產買賣案
    件，其中編號1案件買賣雙方支付之服務報酬總額（下稱總
    佣金收入）為32萬7000元。編號2案件之總佣金收入為22萬8
    000元。【但被告否認原告有仲介編號4、5之不動產買賣案
    件】
  ㈢原告曾寄發永康大橋郵局397號存證信函請求被告給付報酬1
　　5萬9412元，於109年11月19日送達被告。
  ㈣兩造於109年12月8日進行勞資爭議調解不成立。 
三、得心證之理由：
  ㈠關於附表編號1至3案件之服務報酬部分：
    ⒈兩造均不爭執仲介服務人員有分「開發」及「銷售」，開
      發人員與銷售人員是均分報酬（即各2分之1），倘「開發
      」或」銷售」人員之任一方有數位，再於內部均分（例如
      ：開發人員有2位，再除以2）等情。主要係爭執仲介服務
      人員與任職公司之間就「總佣金收入」如何分配、比例之
      問題。就此，原告主張仲介服務人員與公司分配比例為百
      分之64、百分之36，惟無法提出有力證明（卷220頁）。
      而被告抗辯分配比例是各半一節，則提出承攬工作約定書
      暨附件一至三為證（卷151-157、227頁），參以上開約定
      書為原告所簽立，契約本文亦载明附件一（約定書第2條
      承攬工作範圍）、附件二（約定書4條承攬費用）、附件
      三（約定書第5條警察刑事紀錄證明書），可知上開附件
      與契約本文為一體文件，且依被告所提之附件二內容業已
      詳載業績分配比例（卷157頁），契約本文亦已明示有相
      關附件，而承攬費用之約定至關重要，為契約必要之點，
      以原告智識程度及社會經驗，當不至於在毫無具體書面約
      定狀況下即率爾於契約書簽名。原告徒稱伊遭被告訛詐，
      附件一、二是偽造文書云云，復未能舉證以實其說，尚難
      採信。自應以被告所辯兩造合意以上開約定書（含附件二
      ，卷157頁）約定內容核算承攬報酬一節，較為可信。
　　⒉依上述不爭執事項㈡，其中附表編號1案件，原告係2分之1
      開發人員及1銷售人員，為兩造所不爭（卷125、139頁）
      ，則原告應得之服務報酬為12萬2625元（一般委託，計算
      式：總佣金收入32萬7000×75％÷2＝12萬2625）。另附表編
      號2案件，原告為開發及銷售人員，亦為兩造所不爭(卷12
      5、139頁），故原告應得之服務報酬為11萬4000元（專任
      委託，計算式：總佣金收入22萬8000×100％÷2＝11萬4000）
      。
　　⒊至附表編號3之案件，經查，被告主張總佣金收入原為26萬
      1176元，因交屋時客廳地板熱漲冷縮爆裂，曾與買賣雙方
      協商由賣方補貼5000元及被告補貼3萬元，又因買方要求
      淨空房屋，被告再支付搬家工人2000元工資完成淨空，故
      被告實收總佣金22萬9176元等情，業據提出買方同意書及
      LINE對話為證（卷339、341頁），原告雖表示其不知悉上
      情，然被告需於不動產完成產權移轉、點交至結案，始能
      向買賣雙方收取服務費，其後被告始有給付原告服務報酬
      之義務，此參原告不爭執之承攬工作約定書第4條可明（
      卷151頁），復徵以被告上述所稱支出補貼、清空費用，
      金額不多，亦未逾越履約點交之合理範圍，被告抗辯以其
      向買賣雙方「實收」總佣金數額（22萬9176元）作為服務
      報酬計算基準，應為可採。依此，附表編號3之案件，原
      告為專任委託之「銷售」人員，為兩造所不爭，故原告應
      得之服務報酬為4萬5835元（計算式：（總佣金收入22萬9
      176×40％÷2＝4萬5835）。
　㈡關於附表編號4、5案件之服務報酬部分：
　　⒈原告主張伊與陳俞安為編號4案件共同開發人員（一般委託
      ）一節，固為被告所否認，辯稱僅陳俞安一人為開發人員
      云云，惟查，被告通訊群組及網頁上均有將「原告」與「
      陳俞安」列為該筆不動產買賣案件之開發人員（卷111、1
      13頁），被告亦自承於原告有於簽約時在場，僅未處理後
      續點交、清潔事宜（卷222、330頁），原告不否認其僅處
      理至簽約完成，惟陳稱後續是銷售人員負責範圍（卷331
      頁），由上可知，原告亦應屬本案開發人員之一。然開發
      人員既是提供「賣方」委託銷售之服務，處理事務內容包
      括尋找委賣屋主、簽訂委託銷售契約、製作不動產說明書
      、不動產保管維護、廣告、議價、成交至產權移轉、交屋
      至結案。依上述，原告既為開發人員，已完成部分承攬工
      作，且其離職前已完成簽訂買賣契約之階段，依民法第50
      5條第2項規定，應得請求給付該部分報酬，又兩造並未就
      上開完成階段性部分工作約定報酬額，依民法第491條第2
      項規定按習慣給付之。參酌原告已完成買賣雙方簽約工作
      ，依其勞力付出程度及工作已至後階段，本院認原告得請
      求報酬數額為原約定應得報酬之百分之70，為合理正當。
      而本案總佣金收入為109萬2000元，為兩造所不爭（卷330
      頁），是原告得請求之服務報酬為9萬5550元【一般委託
      ，計算式：總佣金收入109萬2000÷2（與銷售人員對分）÷
      2（與另一開發人員陳俞安對分）÷2（與公司對分）×70％＝
      9萬5550）】。
　　⒉至編號5案件，原告主張其與葉瑞宏均為開發人員云云，此
      為被告所否認，並舉證人葉瑞宏到庭證稱：原告雖有與證
      人一起去跟賣方簽委託銷售契約書，但不久原告就離職了
      ，之後議價、簽約、鑑界等事務均由證人獨力完成服務等
      語為證（卷222、223頁）；參以本案買賣契約日為109年1
      1月9日，有不動產買賣契約書為證（卷89、90頁），係在
      原告離職之後買賣始為成交，原告亦不爭執，可知原告僅
      有簽立委託銷售契約書，尚未進行議價、買賣成交、產權
      移轉、點交等主要服務項目，即已離職，依承攬工作約定
      書第四條㈠，自難認原告完成承攬工作而應取得報酬。雖
      原告提出伊離職當日，被告員工所傳送之交易案件清單內
      有將原告列為開發人員（卷295、299、301頁），惟誠如
      前述，原告固有與葉瑞宏一同與地主簽委託銷契約書，然
      其在職期間，既未進行任何議價甚至成交，因此原告未完
      成承攬工作，仍應認其無服務報酬請求權。原告該部分主
      張，洵非可採。
四、綜上所述，原告依兩造間之服務報酬契約，請求被告給付37
    萬8010元（12萬2625＋11萬4000＋4萬5835＋9萬5550＝37萬8010
    ），及自起訴狀繕本送達被告翌日即110年1月19日起至清償
    日止，按年息百分之5計算之利息，為有理由，應予准許。
    至原告超過上開範圍之請求，即屬無據，應予駁回。並依職
    權為准、免假執行之宣告。又兩造其餘攻防方法及舉證，經
    核於判決結果無影響，故不逐一論列，附此敘明。
五、訴訟費用負擔之依據：民事訴訟法第79條。
中　　華　　民　　國　　110 　年　　5 　　月　　31　　日
                  勞動法庭  法  官　蔡雅惠
以上正本係照原本作成。
如不服本判決，應於送達後20日內，向本院提出上訴狀並表明上
訴理由，如於本判決宣示後送達前提起上訴者，應於判決送達後
20日內補提上訴理由書（須附繕本）。如委任律師提起上訴者，
應一併繳納上訴裁判費。 
中　　華　　民　　國　　110 　年　　6 　　月　　1 　　日
                            書記官  黃稜鈞